臺灣高雄地方法院民事裁定
108年度消債更字第366號
聲  請  人  陳巧虹（原名：陳薪雅）
0000000000000000

0000000000000000

代  理  人  黃叙叡律師
上列當事人因消費者債務清理事件聲請更生，本院裁定如下：
    主  文
聲請人陳巧虹（原名：陳薪雅）自中華民國一百零九年三月十七
日下午四時起開始更生程序。
命司法事務官進行本件更生程序。
    理  由
一、聲請意旨略以：伊無力清償債務，曾於民國108年8月15日向
    本院聲請調解債務清償方案，惟調解不成立。又伊未經法院
    裁定開始清算程序或宣告破產，爰聲請更生等語。
二、按債務人不能清償債務或有不能清償之虞者，得依本條例所
    定更生或清算程序，清理其債務。債務人無擔保或無優先權
    之債務總額未逾新臺幣（下同）12,000,000元者，於法院裁
    定開始清算程序或宣告破產前，得向法院聲請更生。法院開
    始更生程序之裁定，應載明其年、月、日、時，並即時發生
    效力。法院裁定開始更生或清算程序後，得命司法事務官進
    行更生或清算程序，必要時得選任律師、會計師或其他適當
    之自然人或法人一人為監督人或管理人。消費者債務清理條
    例（下稱消債條例）第3條、第42條第1項、第45條第1項及
    第16條第1項分別定有明文。
三、經查：
  ㈠聲請人前於108年8月15日向本院聲請調解債務清償方案，經
    本院108年度司消債調字第417號受理，於同年9月10日調解
    不成立，聲請人並於同日以言詞聲請更生等情，業經本院調
    閱上開調解卷宗核閱無訛。
  ㈡次查，聲請人於106年及107年度申報所得均為0元，惟其自陳
    107年11月起每月有薪資所得10,000元，名下無財產，勞工
    保險投保於大高雄廚師職業工會，另有友邦人壽保單扣除借
    款本利總額42,112元後之解約金15,578元，中國人壽保單則
    無解約金。又聲請人陳稱104年間至105年4月於小港中央廚
    房工作（無公司名稱），嗣長子邱○桐於105年8月出生，聲
    請人為照顧長子故無業，家庭生活費由配偶邱柏盛負擔，復
    自107年11月1日起於學步食品企業社（負責人為聲請人之胞
    妹陳巧玲）擔任廚房工作人員，早班兼職，以時薪150元計
    ，薪資領現，而本院依職權函詢「學步食品企業社」，由「
    學步食品興業有限公司」函覆表示聲請人自107年11月至109
    年1月之每月應發金額均為10,000元；現未領取社會局補助
    ，另據聲請人名下之郵政存簿儲金簿於105年8月至107年8月
    每月有育兒津貼2,500元，及邱○桐自108年8月5日起就讀本
    市私立準公共化幼兒園申領108年8月至12月政府支付就學補
    助22,500元等情，此有財產及收入狀況說明書（調解卷第4
    至8頁）、債權人清冊（調解卷第9至10頁）、財團法人金融
    聯合徵信中心前置協商專用債權人清冊（調解卷第12至13頁
    ）、財政部高雄國稅局106年及107年度綜合所得稅各類所得
    資料清單及總歸戶財產查詢清單（調解卷第14至16頁）、薪
    資袋（調解卷第17至18頁、本案卷第26頁、本案卷第87至89
    頁）、中國人壽保險股份有限公司函（本案卷第12至13頁）
    、信用報告（本案卷第17頁）、戶籍謄本（本案卷第18頁）
    、友邦人壽保險股份有限公司函（本案卷第19頁）、勞工保
    險被保險人投保資料表（本案卷第23頁）、在職證明（本案
    卷第27頁、本案卷第68頁）、存摺（本案卷第32至36頁）、
    商業保險投保資料查詢結果表（本案卷第37頁）、高雄市政
    府社會局社會福利資訊料查詢表（本案卷第49至52頁）、高
    雄市政府教育局函（本案卷第59頁）、在職薪資證明（本案
    卷第69頁）、薪資明細表（本案卷第82至85頁）等在卷可參
    。則在查無聲請人有其他收入來源之情形下，佐以其106、1
    07年度均無申報所得紀錄，且已提供上開薪資證明，本院即
    以每月收入10,000元作為核算其現在償債能力之基礎。
  ㈢關於支出部分，聲請人於調解程序陳稱家庭生活費主要由配
    偶負擔，並於財產及收入狀況說明書列計長子扶養費支出為
    0元；至聲請人個人日常必要支出部分，按債務人必要生活
    費用，以最近一年衛生福利部或直轄市政府所公告當地區每
    人每月最低生活費一點二倍定之，消債條例第64條之2第1項
    定有明文。本院參酌衛福部社會司所公告109年度高雄市最
    低生活費標準為13,099元，則聲請人每月生活所必需除有特
    殊情形並有證據證明者外，自宜以此數額之1.2倍即15,719
    元為度，始得認係必要支出。又上開最低生活費用之標準，
    係照當地近1年平均每人消費支出60％，依其基準之家庭收支
    調查報告調查表格式示有關經常性支出之調查項目，其原即
    包括利息支出、食品、衣著、房租及水費、電費、醫療保健
    、交通、娛樂、教育等基本生活需求；因聲請人自陳居住於
    婆婆名下房屋，故於計算聲請人個人每月必要生活費時，即
    應自前開已包括聲請人居住費用在內，扣除相當於房租支出
    所佔比例約24.36％，俾免重複計列費用，而符公平之旨，則
    依此計算之結果，聲請人每月之必要生活費在不含居住費用
    之情形下，即應為11,890元【計算式：15,719－（15,719×24
    .36%）＝11,890】。
  ㈣綜上所述，以聲請人現每月收入10,000元扣除個人必要生活
    費，即可能出現超支情形，惟聲請人於調解程序自陳每月可
    清償2,000元（見調解卷第37頁），而聲請人目前負債總額
    為296,964元（參調解卷第33頁，包含：聯邦銀行、國泰世
    華銀行、匯豐銀行、中國信託銀行），扣除友邦人壽保險解
    約金15,578元，以聲請人於調解程序自陳每月可清償2,000
    元計算，需約11年【計算式：（296,964－15,578）÷2,000÷1
    2＝11.7】始能清償完畢，應認其已不能清償債務。此外，聲
    請人無擔保或無優先權之債務總額未逾12,000,000元，且無
    消債條例第6條第3項、第8條或第46條各款所定駁回更生聲
    請之事由存在，則聲請人聲請更生為有理由，應予准許，爰
    命司法事務官進行本件更生程序。
四、依消債條例第11條第1項、第45條第1項，裁定如主文。
中　　華　　民　　國　　109 　年　　3 　　月　　17　　日
                  民事庭　法　官　賴寶合
以上正本係照原本作成。
本裁定不得抗告。
中　　華　　民　　國　　109 　年　　3 　　月　　17　　日
                          書記官  胡美儀